【裁判字號】    90,自緝,15
【裁判日期】    900619
【裁判案由】    詐欺等
【裁判全文】
臺灣高雄地方法院刑事判決                            九十年度自緝字第一五號
    自  訴  人  乙○○
    被      告  甲○○
    指定辯護人  本院公設辯護人丙○○
右列被告因詐欺等案件，經自訴人提起自訴，本院判決如左：
    主  文
甲○○被訴毀損債權部分，免訴。
其餘被訴詐欺及偽造文書部分，自訴不受理。
    理  由
甲、免訴部分：
一、自訴意旨係以：被告係共同被告郭紹賢（業經本院於八十二年六月十七日以八十
    二年度自字第五八五號刑事判決判處無罪確定）之女婿，民國七十九年五月間共
    同向自訴人借款新臺幣（下同）二十五萬元，以清償共同被告郭紹賢向臺灣省合
    作金庫之抵押借款，並由共同被告郭紹賢提供坐落於高雄縣鳳山市○○段二○○
    －七號地號土地及地上建物設定最高限額抵押五十萬元為擔保，嗣被告、共同被
    告郭紹賢分別於同年十一月五日續借十五萬元、八十年元月七日借十萬元、同年
    九月二十七日再向自訴人借款三十萬元，然被告及共同被告竟意圖損害自訴人之
    債權，而將上開房地設定二百萬元之虛偽抵押權予案外人林富裕，因認被告涉犯
    有毀損債權等語。
二、按案件時效已完成者，應諭知免訴之判決，刑事訴訟法第三百零二條第二款定有
    明文。次按追訴權之時效，如依法律之規定，偵查、起訴或審判之程序，不能開
    始或繼續時，停止其進行；前項時效停止，自停止原因消滅之日起，與停止前已
    經過之期間，一併計算；停止原因繼續存在之期間，如達於刑法第八十條第一項
    各款所定期間四分之一者，其停止原因視為消滅，亦為刑法第八十三條所明文。
    又案經提起公訴或自訴，且在審判進行中，此時追訴權既無不行使之情形，自不
    發生時效進行之問題，復經司法院大法官會議釋字第一三八號解釋在案。
三、本件自訴人認被告右開毀損債權等情，有犯刑法第三百五十六條之損害債權罪嫌
    。經查，該條項之罪最高法定刑為有期徒刑二年，其追訴權時效期間，依刑法第
    八十條第一項第三款規定為五年。再被告因逃匿，經本院通緝，致審判不能進行
  ，應一併計算該項追訴期間四分之一，為一年三月。復加計審判期間進行期間為
    一月二十一日（自訴人係於八十一年十一月十日提起自訴，同日繫屬本院，本院
    於同八十一年十二月三十一日通緝），依前開說明，此段期間不發生時效進行之
    問題，是其追訴時效合計應為六年四月二十一日，而被告行為時為八十一年九月
    十八日，有土地登記簿謄本乙份在卷可證（參本院八十一年度自字第五八五號刑
    事卷第十八頁），是被告行為迄今，已達八年有餘，顯已逾追訴期間，其追訴權
    時效業已完成，揆諸前揭說明，爰不經言詞辯論，逕為諭知免訴之判決。
乙、不受理部分：
一、自訴意旨係以：被告意圖為自己不法所有，於七十九年五月間與共同被告郭紹賢
    共同向自訴人借款二十五萬元以清償共同被告郭紹賢向臺灣省合作金庫之抵押借
    款，並由共同被告郭紹賢提供坐落於高雄縣鳳山市○○段二○○－七號地號土地
    及地上建物設定最高限額抵押五十萬元為擔保，存續期限自七十九年四月三十日
    起至八月二十九日止，以取信自訴人，使自訴人陷於錯誤，借給被告及共同被告
    郭紹賢二十五萬元，嗣被告、共同被告郭紹賢分於同年十一月五日續借十五萬元
    ，八十年元月七日借十萬元，復於八十年九月二十七日再向自訴人詐借三十萬元
    ，惟僅將抵押限額提高為八十萬元，而存續期間故意不辦延長，致自訴人屆期不
    獲清償，經自訴人聲請拍賣抵押物，亦僅二十五萬元能獲優先清償，其餘欠款僅
    能以變更債權受償，因認被告涉犯有詐欺取財及偽造文書等罪嫌云云。
二、按已經提起公訴或自訴之案件，在同一法院重行起訴者，應諭知不受理之判決，
    並得不經言詞辯論為之，刑事訴訟法第三百零三條第二款、第三百零七條分別定
    有明文。又連續犯之行為，業經檢察官就一部分犯罪事實起訴者，依審判不可分
    之原則，法院應就全部之犯罪事實予以審理，不能就連續犯之其他部分，另案再
    行起訴（最高法院六十四年七月一日六十四年度第三次刑庭庭推總會決議(二)意旨
    參照）。
三、經查：本件被告因涉嫌於七十九年八月七日向王黃素涼諉稱黃佘玉理欲借六十萬
    元，利息以每月三分計算，借款期間自七十九年八月七日起至同年十二月六日止
    ，並以黃佘玉理所有前鎮區鎮○○街四九○巷十九弄六十七號房地設定六十萬元
    抵押權，被告復偽刻黃佘玉理印章以簽發黃佘玉理名義金額六十萬元之本票一紙
    交付王黃素涼作為債權擔保，王黃素涼乃如數交付，屆期，並一再延期。惟被告
    僅將三十五萬借予黃佘玉理，而黃女亦自七十九年八月起，按月清償本金五萬及
    以三分計算之利息，迨至八十年三月間黃女已還清，被告竟將該款三十五萬元悉
    數侵吞入己，並向王黃素涼諉稱黃佘玉理一時籌不到錢，委求展期，伊要為其辦
    理抵押權存續期間延展為八十年十二月九曰之抵押權內容變更登記，並出示其所
    偽造黃余玉理名義借款金額六十萬，借款期限自八十年四月九日至八十年十二月
    九日之其他約定事項書及切結書及土地登記申請書，以取信於王黃素涼，致王黃
    素涼陷於錯誤，而交付他項權利證明書、印鑪證明書、戶籍謄本、抵柙權設定契
    約書予被告，被告於取得上揭文件後，竟前往辦理抵押權塗銷登記，致損害於王
    黃素涼等犯罪事實，前經臺灣高雄地方法院檢察署檢察官於八十一年十月三十日
    以八十一年度偵字第一一六六四號、第二三四六○號起訴書提起公訴，認被告涉
    犯刑法第三百三十五條第一項、第三百四十二條第一項、第二百十六條、第二百
    十條、第二百零一條第一項及三百三十九條第一項（起訴書漏載該罪）等罪嫌，
    該案已於八十一年十一月二十五日繫屬本院，並於八十一年十二月三十一日以本
    院高維勤字第一六二六號發佈通緝，此有該起訴書、通緝書附本院八十一年度
    訴字第三七四七號刑事案卷可稽。而前開案件與本案間，被告所涉犯罪時間重疊
    、犯罪手法相同顯係基於概括犯意而為之，有連續犯之裁判上一罪關係，屬同一
    案件。本案自訴人於八十一年十一月十一日就同一案件，向本院重行自訴，依上
    開說明，本件爰不經言詞辯論，逕為諭知不受理之判決。
四、本件雖因自訴人就已經提起公訴之案件，在同一法院重行起訴者，應諭知不受理
    之判決，惟本件被告所涉詐欺、偽造文書等犯行，已由本院九十年度訴緝第四一
    號偽造有價證券等案，併為審判，附予敘明。
據上論結，應依刑事訴訟法第三百零二條第二款、第三百零三條第二款、第三百零七
條，判決如主文。
中      華      民      國    九十      年      六      月     十九     日
                                  臺灣高雄地方法院刑事第四庭
                                      法    官  張 維 君
右正本證明與原本無異。
如不服本判決，應於判決送達後十日內，向本院提出上訴狀。
                                      書 記 官  趙 美 玲
中    華    民    國      九十      年      六      月      十九      日


司法院資訊處製作；財團法人民間司法改革基金會備份。
